臺灣高等法院民事判決
109年度重訴字第28號
原      告  薛淳蔚  
法定代理人  薛德全  
訴訟代理人  羅閎逸律師
            田永彬律師
被      告  馮金寶  
訴訟代理人  蘇亦洵律師
上列當事人間請求侵權行為損害賠償事件，原告提起刑事附帶民
事訴訟，經本院刑事庭裁定移送前來（109年度重交附民字第10
號），本院於110年11月10日言詞辯論終結，判決如下：
    主      文
被告應給付原告新臺幣肆仟零貳拾玖萬陸仟伍佰肆拾參元，及自
民國一百０九年十月二十三日起至清償日止，按年息百分之五計
算之利息。
原告其餘之訴駁回。
訴訟費用由被告負擔百分之二十一 ，餘由原告負擔。 
本判決所命給付得假執行。但被告如以新臺幣肆仟零貳拾玖萬陸
仟伍佰肆拾參元為原告預供擔保，得免為假執行。
原告其餘假執行之聲請駁回。
    事實及理由
一、原告主張：被告於民國108年7月5日下午5時24分許騎乘車牌
    000-0000號普通重型機車沿新竹市香山區延平路（下稱延平
    路）由北往南方向行駛，行駛至延平路2段1590巷交岔路口
    時，疏未注意該路段內側車道禁行機車，如欲左轉應以兩段
    式進行，竟貿然逕行左轉，亦未禮讓直行車輛先行，致撞及
    對向伊所騎乘由南往北直行在延平路2段之車牌000-000號普
    通重型機車（下稱被撞機車），造成伊人車倒地，受有雙側
    創傷性硬腦膜下出血、蜘蛛膜下腔出血，四肢無法正常活動
    等傷害，經送醫治療仍重度昏迷而無行為能力（下稱系爭事
    故）。被告過失行為造成伊發生系爭事故，迄今無法自理生
    活，扣除中間利息，伊得請求被告賠償增加生活上需要之看
    護費新臺幣（下同）1846萬9000元、病房護理費1萬8669元
    、醫療費用12萬668元、營養健康食品費226萬6650元。又被
    撞機車為伊父親薛德全獨資經營之振順企業社所有，因系爭
    事故報廢，薛德全業將此損害賠償請求權讓與予伊，伊得請
    求被告賠償報廢機車損失2萬7800元。另伊為74年10月1日出
    生，因系爭事故喪失勞動力，自事故時起至雇主依法得強制
    伊退休之年齡即65歲止，每月受有10萬712萬元之喪失勞動
    力損失，故伊得請求被告賠償3782萬7427元。再者，伊因系
    爭事故精神痛苦不堪，亦得請求被告賠償精神慰撫金600萬
    元等情。爰依民法第184條第1項前段規定，請求被告給付1
    億9013萬5439元，並自起訴狀繕本送達翌日（即109年10月2
    3日）起計付法定遲延利息。並訴之聲明：㈠被告應給付伊1
    億9013萬5439元，及自起訴狀繕本送達翌日起至清償日止，
    按年息5%算之利息。㈡願供擔保請准宣告假執行。
二、被告則以：伊就原告得請求伊賠償看護費1846萬9000元、病
    房護理費1萬8669元、醫療費用12萬668元、營養健康食品費
    226萬6650元、報廢機車損失2萬7800萬元（言詞辯論意旨狀
    誤載為3萬9800元）不爭執。但原告請求伊賠償喪失勞動力
    損失3782萬7427元及精神慰撫金600萬元，其數額過高等語
    置辯。並答辯聲明：㈠原告之訴及假執行之聲請均駁回。㈡如
    受不利判決，願供擔保請准宣告免為假執行。
三、本院之判斷：
  ㈠按因故意或過失，不法侵害他人之權利者，負損害賠償責任
    。民法第184條第1項前段定有明文。又按機車行駛至交岔路
    口，其轉彎，應依標誌或標線之規定行駛；無標誌或標線而
    內側車道設有禁行機車標誌或標線者，應依兩段方式進行左
    轉，不得由內側或其他車道左轉，且應讓直行車先行。此見
    道路交通安全規則第99條第2項第1款、第102條第1項第7款
    規定即明（下稱機車左轉規定）。本件被告於108年7月5日
    下午5時24分騎乘車牌000-0000號普通重型機車在延平路2段
    1590巷口，因違反機車左轉規定，致系爭事故發生，有道路
    交通事故照片、道路交通事故現場圖、道路交通事故調查報
    告表、道路交通事故談話紀錄表、診斷證明書等在卷足稽（
    見臺灣新北地方檢察署108年度偵字第9713號偵查卷宗〈下稱
    偵卷〉一第21至40、17、18至20、15至16、10頁），且為被
    告所不爭執（見本院卷第45、46頁），堪信為真實。被告疏
    未注意遵守機車左轉規定，致發生系爭事故，核有過失，其
    過失行為侵害原告之身體及健康，具有不法性，依照前揭規
    定，應負損害賠償責任。
　㈡次按，民法所定侵權行為之賠償，旨在填補被害人所受損害
    ，自以被害人之私益因不法侵害致受有損害為要件。本件原
    告主張其因系爭事故，受有看護費1846萬9000元、病房護理
    費1萬8669元、醫療費用12萬668元、營養健康食品費226萬6
    650元、報廢機車損失2萬7800元、喪失勞動力損失3782萬74
    27元、精神慰撫金600萬元之損害，據此計算，原告主張其
    因系爭事故所受損害總額為6473萬214元（18,469,000+18,6
    69+120,668+2,266,650+27,800+37,827,427+6,000,000=64,
    730,214），則其聲明請求被告賠償1億9013萬5439元，逾所
    主張之6473萬214元之部分，顯屬無據。
　㈢再按，不法侵害他人之身體或健康者，對於被害人因此喪失
    或減少勞動能力或增加生活上之需要時，應負損害賠償責任
    ；不法侵害他人之身體、健康、名譽、自由、信用、隱私、
    貞操，或不法侵害其他人格法益而情節重大者，被害人雖非
    財產上之損害，亦得請求賠償相當之金額；不法毀損他人之
    物者，被害人得請求賠償其物因毀損所減少之價額。民法第
    193條第1項、第195條第1項前段、第196條分別定有明文。
    經查：
　⒈原告主張：伊為74年10月1日出生，系爭事故造成伊無法自理
    生活，自事故發生起以伊平均餘命23年計算，伊於23年內因
    增加生活上之需要，須支付看護費、病房護理費、醫療費用
    、營養健康食品費等費用，經扣除中間利息後，得請求被告
    賠償看護費1846萬9000元、病房護理費1萬8669元、醫療費
    用12萬668元及營養健康食品費226萬6650元等情，被告不為
    爭執而同意支付（見本院卷第325、505、501、408至409頁
    ），另有原告提出之戶籍謄本、診斷證明書、掛號收據單、
    門診醫療費用收據、醫院明細收據、費用證明單、醫療費用
    明細列印、統一發票、醫療用品交易明細表、估價單、照顧
    服務員收費證明單或收據、交易明細及訂購明細等在卷足資
    佐證（見本院卷第341、353、111至115、119至135、139至1
    55、159至169、181至185、359、137、157、187、345、347
    至351、189至201、197、199、203至225、357至371、373至
    381、383至389頁）。原告就此依民法第193條第1項規定，
    請求被告如數賠償，核屬有據。
　⒉原告另主張：被撞機車為振順企業社即薛德全所有，因系爭
    事故而報廢，振順企業社嗣將此損害賠償請求權讓與予伊，
    伊得請求被告賠償報廢機車損失2萬7800元等情，被告亦無
    爭執（見本院卷第420、501頁），且據原告提出車輛詳細資
    料報表、中古機車網路販售資料及債權讓與契約書為證（見
    本院卷第269、393頁）。原告受讓此部分之損害賠償請求權
    ，並依民法第196條規定，請求被告賠償2萬7800元之報廢機
    車損失，亦屬有據。
　⒊原告於108年7月5日發生系爭事故，嗣於108年9月24日經臺灣
    新竹地法院（下稱新竹地院）以108年度監宣字第217號裁定
    ，宣告為受監護宣告之人。而原告因受傷性顱內出血手術後
    意識不清，長期臥床，鼻胃管灌食等原因，於108年8月23日
    入住平和醫療社團法人附設和平護理之家，迄110年5月7日
    仍入住中，其日常生活完全無法自理，需專人照顧，有新竹
    地院裁定列印資料、戶籍謄本、診斷證明書在卷可查（見附
    民卷第17至18頁、本院卷第341、353頁）。原告主張其因系
    爭事故喪失勞動力，被告亦無爭執（見本院卷第402、502頁
    ），核屬真實。經查，原告擁有管理學學士學位，系爭事故
    發生前任職於其父親薛德全所經營之振順企業社，而振順企
    業社登記之營業項目為汽車零件、汽車百貨零售、其他未分
    類專業批發、其他汽車維修業等，實際上亦從事各式機械引
    擎柴油系統之維修測試，有原告學士學位證明、戶籍謄本、
    振順企業社公示資料及網頁資料存卷可查（見本院卷第303
    、341、479、297至298頁）。是依原告之能力，並審酌其發
    生系爭事故前追隨父親薛德全從事與汽車及其零件製造業相
    關之工作，相當於受僱之主管及監督人員，另參酌勞動部職
    業類別薪資調查動態查詢網頁查得之108年7月各業受僱員工
    總薪資調查統計資料，其中汽車及其零件製造業之主管及監
    督人員每月總薪資為7萬3864元（見本院卷第481至483頁）
    ，堪認原告因系爭事故每月所受喪失勞動力之損失為7萬386
    4元，至受損害之期間，參酌原告倘未發生系爭事故，本得
    工作至勞動基準法第54條第1項第1款所定雇主得強制勞工退
    休前1日，自應從系爭事故發生即108年7月5日起算至原告65
    歲前1日即139年9月30日為止，其中自108年7月5日起至被告
    收受刑事附帶民事賠償狀繕本之日即109年10月22日止共15
    個月又18日部分，其損失金額為115萬849元（73,864×〈15＋1
    8/31〉＝1,150,849，小數點以下四捨五入，下同），此部分
    於原告提起本件訴訟前已屆清償期，原告自得請求被告如數
    賠償；其餘自109年10月23日起至139年9月30日止共359個月
    又7日部分，於原告提起本件訴訟時尚未屆期，經依霍夫曼
    式計算法扣除中間利息後（首期給付不扣除中間利息），核
    計原告得請求被告一次賠償之數額應為1624萬2907元（73,8
    64×219.00000000+〈73,864×0.00000000〉×〈220.00000000-00
    0.00000000〉=16,242,907。其中219.00000000為月別單利〈5
    /12〉%第359月霍夫曼累計係數，220.00000000為月別單利〈5
    /12〉%第360月霍夫曼累計係數，0.00000000為未滿一月部分
    折算月數之比例〈7/30=0.00000000〉）。是原告得請求被告
    一次賠償喪失勞動力損失之金額為1739萬3756元（1,150,84
    9+16,242,907=17,393,756）。
　⒋原告雖主張：本件應以振順企業社108年5至6月之銷售額估算
    伊喪失勞動力損失之數額云云。然原告減少勞動力之價值，
    應以其能力在通常情形下可能取得之收入為標準，原告以振
    順企業社之營收估算，且未扣除銷售之成本，自非可採。原
    告另主張：如依勞動部職類別薪資調查動態查詢之結果計算
    ，亦應以中階主管薪資為據云云。然原告在系爭事故前任職
    於父親經營之振順企業社，該社登記資本額為4萬800元，10
    8年5至6月銷項金額37萬7580元，進項金額34萬5183元；108
    年9至10月銷項金額11萬1294元，進項金額則為10萬5393元
    （見本院卷第479、299、301頁），可見振順企業社之經營
    規模並非龐大，獲利情形亦非亮眼，再參酌原告曾謂：振順
    企業社無法輕易覓得可靠技師，若有一人無工作，勢必對公
    司經營造成重大影響等語（見本院卷第255頁），可見振順
    企業社之組織規模與大型企業不同，衡情原告任職振順企業
    社之工作內容應包括主管及監督等職務，並非單純之中階主
    管，原告如未發生系爭事故亦可能另行謀職，新工作之內容
    或收入應亦類似前揭之主管及監督職，是以估算原告喪失勞
    動力之價值，自不宜逕以中階主管為據。
　⒌原告因系爭故事重度昏迷，迄今無法自理生活，精神上必屬
    痛苦難當。茲審酌原告大學畢業，與父親共同經營振順企業
    社，名下無財產；被告高中畢業，從事室內裝潢，每月收入
    情形（見本院卷第467頁）等兩造學、經歷、資力，被告違
    反機車左轉規定之情節、過失程度及其過失行為所造成原告
    之傷勢，及其他一切情狀，認原告請求被告賠償精神慰撫金
    600萬元，於200萬元範圍內核屬適當。逾此數額則已過高。
　⒍綜上，原告因被告前揭過失侵權行為，得請求被告賠償看護
    費1846萬9000元、病房護理費1萬8669元、醫療費用12萬668
    元及營養健康食品費226萬6650元、報廢機車損失2萬7800元
    、喪失勞動力之損失1739萬3756元、精神慰撫金200萬元，
    合計為4029萬6543元（18,469,000+18,669+120,668+2,266,
    650+27,800+17,393,756+2,000,000=40,296,543）。
　⒎末查，被告違反機車左轉規定，乃系爭事故發生之原因，原
    告騎乘被撞機車遇此情狀，措手不及，當無肇事因素。系爭
    事故之肇事責任，經新竹地院於刑事案件審理中囑託交通部
    公路總局新竹區監理所竹苗區車輛行車事故鑑定會鑑定結果
    ，亦認原告無肇事因素（見新竹地院109年度交易字第124號
    卷第53至56頁），應認原告就系爭事故損害之發生或擴大，
    並無過失，難依民法第217條規定減輕被告之賠償金額，附
    此敘明。
四、綜上所述，原告依民法第184條第1項前段規定，請求被告應
    給付4029萬6543元，及自起訴狀（即刑事附帶民事賠償狀）
    繕本送達翌日即109年10月23日起（起訴狀繕本於109年10月
    22日送達被告，見附民卷第15頁）至清償日止，按年息5%計
    算之利息部分，洵屬有據，應予准許，逾此範圍之請求，非
    屬正當，不應准許。又本件訴訟適用簡易程序而為被告敗訴
    之判決部分，應依職權宣告假執行。被告就此陳明願供擔保
    ，請准宣告免予假執行，核無不合，爰酌定相當擔保金額准
    許之。至原告敗訴部分，其假執行之聲請失所附麗，應併予
    駁回。
五、本件事證已臻明確，兩造其餘之攻擊或防禦方法及所用之證
    據，經本院斟酌後，均認不足以影響本判決之結果，爰不再
    逐一論列，附此敘明。
六、據上論結，原告之訴一部為有理由，一部無理由。依民事訴
    訟法第79條、第463條、第389條第1項第3款、第392條第2項
    ，判決如主文。
中　　華　　民　　國　　110 　年　　12　　月　　1 　　日
                  民事第十四庭  
                      審判長法  官  蔡和憲
                            法  官  周珮琦
                            法  官  周群翔
正本係照原本作成。
如不服本判決，僅得以適用法規顯有錯誤為理由提起上訴，但須
經本院之許可。提起上訴應於收受送達後20日內向本院提出上訴
書狀同時表明上訴理由，判決宣示後送達前提起上訴者，應於判
決送達後10日內補提理由書狀（均須按他造當事人之人數附繕本
），並應提出委任律師或具有律師資格之人之委任狀；委任有律
師資格者，另應附具律師資格證書及釋明委任人與受任人有民事
訴訟法第466條之1第1項但書或第2項所定關係之釋明文書影本。
委任律師提起上訴時，應一併繳納上訴審裁判費。
中　　華　　民　　國　　110 　年　　12　　月　　1 　　日

                            書記官  秦千瑜